【裁判字號】    99,訴,70
【裁判日期】    990531
【裁判案由】    搶奪
【裁判全文】
臺灣臺北地方法院刑事判決                99年度訴字第70號
公  訴  人  臺灣臺北地方法院檢察署檢察官
被      告  乙○○
上列被告因搶奪案件，經檢察官提起公訴（98年度偵字第29124
號），本院判決如下：
    主  文
乙○○以強暴妨害人行使權利，處拘役肆拾日，如易科罰金以新
台幣壹仟元折算壹日。
    事  實
一、緣乙○○與己○○二人原為舊識，互有聯絡，且乙○○間有
    接送己○○下班之情形。民國98年12月5日上午5時許，乙○○駕駛車牌號碼4458-VA之自用小客車，前往臺北市○○區
    ○○街48號前，欲搭載甫自酒店行下班之己○○返家，未料
    己○○酒醉拒絕上車，二人因而發生口角爭執，乙○○竟憤
    而強行扯下己○○之手提包（內有皮夾1個--裝有現金新台
    幣3000元、健保卡1張、行動電話1具、鑰匙1串、化妝包1個
    及薪資袋1枚--內有現金新台幣8400元）置於車內載走，獨
    留下己○○及其同事立於原地，而以此強暴方式，妨害己○○持有管理前開財物之權利。
二、案經己○○訴由臺北市政府警察局中山分局報請臺灣臺北地
    方法院檢察署檢察官偵查起訴。
    理  由
一、證據能力部分：按被告以外之人於審判外之陳述，雖不符刑
    事訴訟法第159條之1至第159條之4規定，而經當事人於審判
    程序同意作為證據，法院審酌該言詞陳述或書面陳述作成時
    之情況，認為適當者，亦得為證據；當事人、代理人或辯護
    人於法院調查證據時，知有刑事訴訟法第159條第1項不得為
    證據之情形，而未於言詞辯論終結前聲明異議者，視為有前
    項之同意，刑事訴訟法第159條之1、159 條之5第1、2項分
    別定有明文。本判決下列所引用之被告以外之人於審判外之
    陳述，檢察官及被告於言詞辯論終結前均未聲明異議，本院
    審酌各該證據資料製作、取得時之情況，亦無違法不當及證
    明力明顯過低之瑕疵，以之作為證據核屬適當，故揆諸前開
    規定，認為有證據能力，合先敘明。
二、訊據被告乙○○就其於前開時、地，駕車前往搭載己○○下
    班，惟己○○酒醉不肯上車，被告遂駕車將己○○之手提包
    1個（內有皮夾1個、健保卡1張、行動電話1具、鑰匙1串、
    化妝包1個、薪資袋1枚及現金共新台幣11400元）載走，獨
    留下己○○及其同事立於原地之事實均不爭執，惟矢口否認
    有何不法犯意，辯稱過程中己○○一度上車，後又下車，其
    為免己○○之貴重物品遺失，始將前開手提包載走等語。
三、經查：
    (一)被告與被害人己○○二人原為舊識，互有聯絡，且被告經
      常搭載被害人下班返家，98年12月5日上午5時許，被告亦
      駕駛車牌號碼4458-VA之自用小客車，前往臺北市○○區
      ○○街48號前搭載甫行下班之被害人之事實，業據證人即
      被害人己○○於偵查及本院審理時結證在卷，核與證人即
      被害人之表妹戊○○、友人丙○○及庚○○指證彼二人相
      識（詳本院99年4月30日及同年5月17日審判筆錄），暨被
      告與被害人間之通聯紀錄（見本院卷第73至86頁）相符。
      又己○○當日因酒醉拒絕上車，二人遂發生口角爭執，被
      告乃強行扯下被害人手提包載走之事實，亦經證人即被害
      人己○○於偵查中指證綦詳（見98年度偵字第29124號偵
      查卷第44頁），核與被告警詢及偵查中自白「我是拉走他
      （指被害人，以下同）的背包，因為我看他酒醉要載他回
      家」（見同前偵查卷第9頁）、「我要拉她上車，但她不
      上車，我就先將她的包包拉下來放到車上，結果她還是不
      上車，我就把她的鑰匙與手機放在她們家樓下…」（見同
      前偵查卷第38頁）等語相符。被告嗣於本院審理時雖翻異
      前詞，改稱其未動手拉被害人手提包云云，然此不惟與其
      前開自白及證人即被害人之指證不符，詰之證人即到場警
      員丁○○亦證指被害人當日情緒激動，一再強調提袋內有
      錢，遭人搶走等語在卷（見本院卷第41頁背面），益證被
      害人就其手提袋甚為在意，殆無隨意放置他人車內或任令
      被告取走之可能，因認被告否認強行拉取被害人之前開手
      提袋云云，顯係卸責之詞，不足採信。被告因與被害人發
      生爭執，且見被害人遲不上車，憤而強行扯下被害人之前
      開手提包置於車內載走之事實，堪予認定。
    (二)被告載走被害人之前開手提包後，即於車內檢視其內容物
      品，並將其中之行動電話1具及鑰匙1串置於被害人停放在
      住處樓下之機車置物箱內，其餘物品（除裝有現金8400元
      之薪資袋一枚，詳如後述外）送至被害人表妹住處，並告
      知被告及其親友前開物品之放置情形等事實，業經證人即
      警員丁○○證稱：「被害人有跟我們提到她與被告算是認
      識，所以互相有對方的電話，被告有傳簡訊給她，告知包
      包放在機車置物箱內，所以我們才帶同被害人過去找包包
      ，並且先由被害人下車去找包包，我們留在車上埋伏等候
      ，我從車上看到被害人把機車置物箱打開，也從裡面拿出
      東西…」（見本院卷第41頁背面）。證人即與被害人表妹
      戊○○同住之丙○○證稱：「（98年12月5日）當天早上7
      點多的時候，我當時用的行動電話號碼0000000000接到乙○○的電話，他向我表示己○○喝醉了，所以乙○○把己○○的包包放在晉江街的鞋櫃上，希望我去載己○○，我
      告訴他我在睡覺，就回絕他了。掛完電話後，我因為晉江
      街那裡當時在修下水道，沒有廁所可以用，所以就開門要
      去外面上廁所，就看到鞋櫃上有一個包包，打開大門後正
      好看到乙○○在大門口外面，他跟我說還有一樣東西要拿
      給我，要我等他…」（見本院卷第93頁）、「…我當天確
      實是被被告的電話吵醒，但究竟是直接接到被告的電話，
      還是醒後回撥電話給被告，我現在已經不確定了」（見本
      院卷第95頁背面）。證人即當日將行動電話借予被害人使
      用之庚○○亦證指：「當天（指98年12月5日上午）電話
      是由己○○借去與被告聯絡，當時我也在場。當天我剛好
      在錦州街那邊遇到己○○，己○○剛好與證人甲○○（嗣
      經證人庚○○更正為被害人另一不詳姓名之同事）站在路
      邊，己○○在哭，我就過去問她發生什麼事情，己○○當
      時呈現酒醉狀態，我問她發生什麼事，她回答的不清不楚
      ，只跟我說要借電話給給她的朋友，我就把電話借給她，
      沒多久警察就來了，時間大約是在早上5點到7點之間，警
      察到場之後，我就站在旁邊，警察問他們發生什麼事，己○○說她的包包被拿走，並且繼續用我的電話打給拿她包
      包的朋友，她有聯絡上，但我不清楚他們怎麼說。」（見
      本院卷第11 3頁背面）等語在卷，核與被告辯稱其事後即
      將物品分別放置於被害人機車置物箱及其表妹住處，並告
      知被害人與丙○○等語相符。至於被害人所有內裝現金84
      00元之薪資袋一枚，雖置於被告前開車輛之右前座位上經
      警查獲，惟被告既自承翻動被害人手提包內之物品，將物
      品分做不同處理，以便被害人使用機車並防止貴重物品遺
      失，復供稱其就被害人與其上班之公司（酒店）間債務關
      係好奇，故查看被害人之薪資袋，欲明瞭被害人欠債情形
      等語在卷，則其查看後遺落車內甚或有意直接向被害人查
      詢借款緣由，而未立即歸還，非無可能，尚難據此認定被
      告於取得被害人之手提包之時，即具不法所有之意圖。參
      諸被告與被害人原為舊識，且二人自98年12月4日傍晚至
      98年12月5日清晨互有多次通聯，當日並係由被告駕車前
      往搭載被害人下班等情，足認被告亦明知其事後難以躲避
      被害人之追討，衡情當無甘冒搶奪刑責之理。遑論被告果
      具不法所有之意圖，自可取走全部財物或現金，殆無留下
      部分財物，僅歸還前開物品，徒惹紛爭之理。因認被告辯
      稱其非基於搶奪財物之意圖，拉取被害人手提包等語，應
      屬可採。公訴人指被告具有搶奪之不法所有意圖一節，尚
      屬不能證明。綜上所述，本件事證明確，被告犯行洵堪認
      定。
四、核被告未經徵得被害人同意，強行拉扯被害人之手提包載走
    ，妨害被害人行使對其自身財物之管領權利，所為係犯刑法
    第304條第1項之強制罪。公訴人認係犯刑法第325條第1項之
    搶奪罪，容有未洽，惟因本件被告取走被害人財物之基本事
    實同一，應予變更其起訴法條。爰審酌被告素行非惡，其於
    駕車前往搭載被害人下班時，因不耐被害人酒後反悔不願上
    車，而與被害人發生口角爭執後，一時失慮，強行取走被害
    人物品，犯後未久即將物品分置於被害人機車置物箱及其親
    友住處，所造成之損害程度非重，且經被害人表示本件確因
    其喝醉酒所衍生之紛爭，並斟酌被告犯罪後之態度等一切情
    狀，量處如主文所示之刑，並諭知易科罰金之折算標準。
據上論斷，應依刑事訴訟法第299條第1項前段、第300條，刑法
第304條第1項、第41條第1項，刑法施行法第1條之1，判決如主
文。
本案經檢察官鄧定強到庭執行職務
中    華    民    國    99    年    5    月    31    日
                  刑事第十一庭  審判長法  官  劉方慈
                                      法  官  黃紹紘
                                      法  官  顧正德
以上正本證明與原本無異。
如不服本判決應於收受送達後10日內向本院提出上訴書狀，並應
敘述具體理由；其未敘述上訴理由者，應於上訴期間屆滿後20日
內向本院補提理由書（均須按他造當事人之人數附繕）「切勿逕
送上級法院」。
                                      書記官  林妙穗
中    華    民    國    99    年    5     月    31    日
附錄論罪法條：
中華民國刑法第304條
（強制罪）
以強暴、脅迫使人行無義務之事或妨害人行使權利者，處 3 年
以下有期徒刑、拘役或 3 百元以下罰金。
前項之未遂犯罰之。

司法院資訊處製作；財團法人民間司法改革基金會備份。
